---
title: "DM_projekt"
author: "Michał Szczypka"
date: "`r Sys.Date()`"
output: pdf_document
---



```{r cars1}

#Regresja liniowa

```


#1. Biblioteki potrzebne do analizy

```{r cars}
library(Hmisc)
library(corrplot)


```
#2. Wczytanie danych z pliku 



```{r pressure}
data <- read.table("C:/Users/micha/Desktop/semest_letni6/data_mining/zajecia/CaseStudy/CaseStudy_MS/serce.txt", header = FALSE)


```

# 3. Obróbka danych - preprocessing
```{r trzy}
#Nastepnie musze dokonac usuniecia pierwszej kolumny, ze wzgledu na powtarzajacy sie nr indexu dla danych ( jest on zbedny)
data <- data[, -which(names(data) == "V1")]
# Pierwsza kolumna została usunięta, zobaczmy jak wygląda :)
data
# Nadanie nazw dla poszczególnych kolumn 
colnames(data) <- c("age", "sex", "cp", "trestbps", "chol", "fbs", "restecg", "thalach", "exang", "oldpeak", "slope", "ca", "thal", "target")


```

# 4. Sprawdzenie danych i analiza rokladu danych 

```{r cztery}
# Wyświetlenie wczytanych danych
print(data)
#wyswietlenie struktury obiektów naszych danych - za pomocą funkcji str
str(data)
#Wygenerowanie podstawowych statystyk dla naszych danych 
summary(data)

#sporządzenie podstawowych wykresów do sprawdzenia, czy dane są poprawne oraz czy nie ma błędów grubych ( nie ma )
plot(data$trestbps, type="l")
#Histogram dla wartosci trestbps
hist(data$trestbps, breaks=8)
# Wykresy ramka-wąsy
boxplot(data$trestbps)
#Macierz korelacji liniowej
cor_matrix <- cor(data)
print(cor_matrix)
# Macierz korelacji nieparametrycznej
corr_matrix1 <- rcorr(as.matrix(data))
print(corr_matrix1$r)
#Wykresy korelacji
plot(data$age, data$trestbps, main = "Wykres punktowy dla wieku oraz cisnienia krwi", xlab = "wiek", ylab = "cisnienie")
abline(lm(data$trestbps ~ data$age), col = "red")

#korelacja
corrplot(cor_matrix)
cor_matrix
#Najwieksze korelacje dla wieku i tresbps[0.27935091] oraz cp i target i [0.43379826]
#Najmniejsze dla slope i oldpeak [-0.57753682]

```

```{r piec}
#Celem jest analiza danych oraz wybór zmiennych do modelu regresyjnego. Zmienna, którą 
#chcemy zamodelować to trestbps z danych data.
#"Trestbps" to skrót od angielskiego terminu "Resting Blood Pressure", który w języku polskim można tłumaczyć jako "Spoczynkowe ciśnienie krwi".
#Jest to pomiar ciśnienia krwi, który jest wykonywany w spoczynku, gdy osoba nie jest fizycznie aktywna.
# "RBP" powinno wynosić w 120/80, wybrałem osobiscie ten wariant, ze względu na to iż jestem niezwykle ciekawy, jak wyglada zaleznosc pomiedzy tym parametrem, a wiekiem.




```
#5. Modele 

```{r piec_a}
#Wybor celowy
train<-data[-c(1, 3, 5, 7, 9),]
test<-data[c(1, 3, 5, 7, 9),]

#Losowy
sets <- sample(1:nrow(data), 0.9 * nrow(data))
train2<- data [sets,]
test2<- data[-sets,]
#model 1: Regresja liniowa
m1<-lm(age ~ trestbps, train)
summary(m1)


```

```{r piec_a_wnioski_i_wykresy}
#Najmniejsza wartość resztek wynosi -25.1604.
#1Q: Pierwszy kwartyl (25% obserwacji) ma reszty o wartości -6.1604 lub niższej.
#Median: Mediana reszt wynosi 0.5611, co oznacza, że 50% reszt ma wartość mniejszą lub równą 0.5611.
#3Q: Trzeci kwartyl (75% obserwacji) ma reszty o wartości 6.3349 lub niższej.
#Max: Największa wartość resztek wynosi 23.5777.
#Wartość R-kwadrat wynosi 0.08035, co oznacza, że około 8.035% zmienności zmiennej age jest wyjaśnione przez zmienną trestbps w modelu regresji liniowej.
#Szacowana wartość wyrazu wolnego wynosi 34.96994. Oznacza to, że dla trestbps równego 0, szacowana wartość średnia age wynosi 34.96994.
#Residual standard error: W tym przypadku wynosi 8.75, co oznacza, że typowe reszty mają średni błąd standardowy równy 8.75.
#p-wartość wynosi 6.515e-07. Jest to test statystyczny, który ocenia istotność ogólnego wpływu modelu na zmienność zmiennej zależnej.

#Wykres dla wizualizacji wyników.
plot(data$age, type="l", col="red")
lines(m1$fitted.values, type="l", col="blue")

#reszty
hist(m1$residuals)
#funkcja, ktora sluzy do wygenerowania wykresu autokorelacji (ACF - Autocorrelation Function) dla danego wektora reszt modelu. 
acf(m1$residuals)
#funkcja służy do generowania wykresu cząstkowej autokorelacji (PACF - Partial Autocorrelation Function) dla danego szeregu czasowego lub wektora.
pacf(m1$residuals)

#generuje wykres rozrzutu (scatter plot) między resztami modelu a wartościami dopasowanymi przez model.
plot(m1$residuals~m1$fitted.values)



```
#Podsumowując, w tym modelu regresji liniowej zmienna trestbps ma statystycznie istotny wpływ na zmienną age. Jednak R-kwadrat wskazuje,
#że tylko niewielka część zmienności age jest wyjaśniona przez trestbps, co sugeruje, że inne zmienne mogą mieć większy wpływ na age.

#model b - regresja wieloraka

```{r piec_b}
# Dopasowanie modelu regresji wielorakiej
train1<-data[-c(1, 3, 5, 7, 9),]
test1<-data[c(1, 3, 5, 7, 9),]

#Losowy
sets1 <- sample(1:nrow(data), 0.9 * nrow(data))
train21<- data [sets,]
test21<- data[-sets,]
#model 1: Regresja wieloraka
model <- lm(data$age ~ data$trestbps + data$thalach, data = train1)
summary(model)

```

```{r wnioski_piec_b}

#wnioski
#Intercept wynosi 59.47786. Oznacza to, że dla trestbps i thalach równej 0, przewidywana średnia wartość age wynosi 59.47786.
#Wartości p dla współczynników (Pr(>|t|)) są bardzo niskie (mniejsze niż 0.001), co oznacza, że współczynniki są statystycznie istotne.
#Wartość R-kwadrat wynosi 0.227, co oznacza, że około 22.7% zmienności zmiennej age jest wyjaśnione przez zmienne trestbps i thalach w tym modelu regresji wielorakiej.
#Wykres dla wizualizacji wyników.

```


```{r reszta_piec_b}

plot(data$age, type="l", col="red")
lines(model$fitted.values, type="l", col="blue")

#reszty
hist(model$residuals)
#funkcja, ktora sluzy do wygenerowania wykresu autokorelacji (ACF - Autocorrelation Function) dla danego wektora reszt modelu. 
acf(model$residuals)
#funkcja służy do generowania wykresu cząstkowej autokorelacji (PACF - Partial Autocorrelation Function) dla danego szeregu czasowego lub wektora.
pacf(model$residuals)

#generuje wykres rozrzutu (scatter plot) między resztami modelu a wartościami dopasowanymi przez model.
plot(model$residuals~model$fitted.values)
#Podsumowując, w analizowanym modelu regresji wielorakiej zmienne trestbps i thalach mają statystycznie istotny wpływ na zmienną age.
#R-kwadrat wskazuje, że te zmienne wyjaśniają około 22.7% zmienności age. 
#Zmienna thalach ma ujemny wpływ na age, co sugeruje, że wyższe wartości thalach są związane z niższym age.

```


#7 Podsumowanie

```{r podsumowanie}

#Model 2 (data$trestbps + data$thalach) ma wyższy współczynnik determinacji (R^2) i 
#skorygowany współczynnik determinacji (Adjusted R^2) w porównaniu do Modelu 1 (trestbps). 
#Oznacza to, że Model 2 lepiej wyjaśnia zmienność zmiennej zależnej age.
#W obu modelach współczynnik data$trestbps jest istotny statystycznie (p-value < 0.05),
#co sugeruje, że zmienna ta ma istotny wpływ na zmienną age. 
#Jednak w Modelu 1 dodatkowo zmienna data$thalach również jest istotna statystycznie.
#Residual standard error (błąd standardowy reszt) w Modelu 2 (8.012) jest niższy niż w Modelu 1 (8.75), 
#co wskazuje na lepsze dopasowanie danych do Modelu 2.
#Statystyka F-statistic dla Modelu 1 jest również wyższa niż dla Modelu 1, a p-value jest bardzo niskie, 
#co potwierdza istotność statystyczną Modelu 2.
#Wnioskiem jest to, że Model 2 (data$trestbps + data$thalach) jest lepszym modelem regresji 
#w porównaniu do Modelu 1 (trestbps).
#Model 2 uwzględnia obie zmienne data$trestbps i data$thalach, 
#które mają istotny wpływ na zmienną age, podczas gdy Model 1 uwzględnia tylko zmienną trestbps. 

```

